【裁判字號】    92,簡上,71
【裁判日期】    920610
【裁判案由】    偽造文書
【裁判全文】
臺灣嘉義地方法院刑事判決                          九十二年度簡上字第七一號
    上  訴  人
    即  被  告  甲○○
右列上訴人因偽造文書案件，不服本院簡易庭中華民國九十二年二月十一日九十二年
度簡字第八七號第一審判決（聲請簡易判決處刑案號：臺灣嘉義地方法院檢察署九十
一年度偵字第七三八二號），提起上訴，本院管轄之第二審合議庭判決如左：
    主  文
上訴駁回。
    事  實
一、甲○○前於民國八十六年間因妨害風化罪，經本院於八十六年十一月十七日以八
    十六年度訴字第五五一號判決判處有期徒刑四月，經臺灣高等法院臺南分院於八
    十七年一月二十六日以八十七年度上訴字第五○號判決上訴駁回，復經最高法院
    於八十七年五月十四日以八十七年度台上字第一六八九號判決上訴駁回確定，而
    於八十八年二月十六日執行完畢出監。詎仍不知悔改，明知與大陸地區女子李水
    英並無結婚之真意，竟為圖得新台幣七萬元之報酬，並使李水英得以進入臺灣地
    區，而與哀幸宜（現由臺灣嘉義地方法院檢察署通緝中）、李水英、畢綵紜（其
    二人所涉使公務員登載不實罪業經原審分別判處有期徒刑四月，如易科罰金，以
    三百元折算一日，均緩刑三年確定）共同基於行使使公務員於職務上所掌公文書
    登載不實之概括犯意聯絡，於九十一年四月間，由哀幸宜向大陸女子李水英收取
    人民幣四萬元之代價，並與甲○○約定新台幣七萬元之代價，而介紹雙方相識；
    甲○○、李水英並進而基於通謀虛偽之結婚合意，於九十一年五月間在大陸福建
    省福州巿民政局辦理結婚登記，於領得福建省福州巿公證處所發給之結婚公證書
    後，由甲○○先於九十一年六月十四日中午十二時許，前往位於嘉義巿東區○○
    ○路之嘉義巿東區戶政事務所申辦結婚戶籍登記，使該戶政事務所不知情之公務
    員陷於錯誤，將該假結婚之不實事項，登載於其職務上作成之戶籍登記簿內，據
    以製作職務上所掌之戶籍謄本公文書上，足以生損害於該事務所對於戶籍管理之
    正確性。甲○○於取得該上開戶籍謄本後，持之向內政部警政署入出境管理局申
    請李水英前來臺灣而行使，使入出境管理局不知情之公務員亦陷於錯誤，將該假
    結婚之不實事項，登載於其職務所掌之公文書上，並據以核發中華民國臺灣地區
    旅行證，足以生損害於入出境管理局對於入出境資料管理之正確性。俟李水英於
    九十一年八月十三日自高雄機場入境抵達臺灣後，即與哀幸宜事先安排處理李水
    英來臺事宜之畢綵紜聯絡，而於九十一年八月二十二日下午五時三十分許，由甲
    ○○、李水英及畢綵紜會同不知情之吳瑩娟及陳蔡寶金等人，持前開使公務員登
    載不實之戶籍謄本，向嘉義巿警察局第二分局新南派出所辦理流動人口登記而行
    使，於不知情之公務員即該派出所員警，尚未將將上述不實事項登載於其職務所
    掌之公文書之際，因甲○○心虛而自承前揭事實，在犯罪未發覺前主動向該所員
    警自首並表示願意接受裁判，而查悉上情。
二、案經嘉義巿警察局第二分局報請臺灣嘉義地方法院檢察署檢察官偵查後聲請以簡
    易判決處刑。
    理  由
一、訊據上訴人即被告甲○○（下簡稱被告）對於右揭犯罪事實均坦承不諱（見本審
    卷第二九頁審判筆錄），核與同案被告李水英、畢綵紜於警訊、偵查中所供情節
    相符（見警卷第八至一六頁；第一七至二○頁；偵查卷第二二至二四頁），並經
    證人吳瑩娟、陳蔡寶金於警訊中證述屬實（見警卷第二一至二四頁），且有嘉義
    巿警察局搜索扣押報告書、扣押物品收據、扣押物品目錄表、戶籍謄本、指認照
    片、李水英之中華民國臺灣地區旅行證、入出境管理局旅客證件留存收據等在卷
    可資佐證（見警卷第二七至三三頁），是被告之自白核與事實相符，應堪採信。
    本件事證明確，其犯行洵堪認定。
二、核被告甲○○所為，係犯刑法第二百十六條、第二百十四條之行使使公務員登載
    不實文書罪。被告使公務員登載不實後，復持不實之文書行使，使登載不實之低
    度行為為行使之高度行為所吸收，不另論罪；被告與哀幸宜、李水英、畢綵紜四
    人間，就前開犯行有犯意之聯絡及行為之分擔，為共同正犯；被告前後二次使公
    務員登載不實文書及行使不實文書之犯行，均時間緊接，方法相同，所犯亦屬構
    成要件同一之罪名，顯係基於概括犯意反覆為之，應依刑法第五十六條連續犯之
    規定，論以一罪，並依法加重其刑。查被告前於八十六年間因妨害風化罪，經本
    院於八十六年十一月十七日以八十六年度訴字第五五一號判決判處有期徒刑四月
    ，經臺灣高等法院臺南分院於八十七年一月二十六日以八十七年度上訴字第五○
    號判決上訴駁回，復經最高法院於八十七年五月十四日以八十七年度台上字第一
    六八九號判決上訴駁回確定，而於八十八年二月十六日執行完畢出監，有臺灣高
    等法院被告全國前案紀錄表、臺灣嘉義地方法院檢察署被告刑案資料查註紀錄表
    一份附卷可憑，其於執行完畢後五年以內再犯有期徒刑以上之本罪為累犯，應依
    刑法第四十七條規定遞加重其刑。惟被告於本件犯行未為有偵查權限之機關或公
    務員發覺前，即主動向有偵查權之嘉義市警察局第二分局南新派出所警員坦承犯
    行，並表示願意接受裁判，業據被告於偵查中及本院審理時供承在卷（見偵查卷
    第廿一頁背面及本院卷第三○頁），並有該派出所九十一年八月廿二日警訊筆錄
    可憑（見警卷第一、二頁），為對於未發覺之罪自首而受裁判，應依刑法第六十
    二條前段自首之規定，減輕其刑，並依法先加後減之。原審適用依刑事訴訟法第
    四百四十九條第一項、第三項、第四百五十四條第二項，刑法第二十八條、第五
    十六條、第二百十六條、第二百十四條、第四十七條、第六十二條前段、第四十
    一條第一項前段，罰金罰鍰提高標準條例第一條前段、第二項之規定，量處被告
    有期徒刑六月，併依法諭知易科罰金之折算標準，認事用法，均無不合，量刑亦
    稱妥適。上訴人即被告上訴徒指摘原審判決量刑過重不當云云，尚無理由，自應
    駁回其上訴。
據上論斷，應依刑事訴訟法第四百五十五條之一第一項、第三項、第三百六十八條，
判決如主文。
本案經檢察官古富祺到庭執行職務。
中      華      民      國    九十二    年      六      月      十      日
                              臺灣嘉義地方法院刑事第一庭
                                  審判長法  官   夏  金  郎
                                        法  官   陳  俞  婷
                                        法  官   黃  仁  勇
右正本證明與原本無異。
本件不得上訴。
中      華      民      國    九十二    年      六      月      十      日
                                        書記官   呂  權  芳
附錄本判決論罪科刑法條：
刑法第二百一十四條：
明知為不實之事項，而使公務員登載於職務上所掌之公文書，足以生損害於公眾或他
人者，處三年以下有期徒刑、拘役或五百元以下罰金。
刑法第二百一十六條：
行使第二百十條至第二百十五條之文書者，依偽造、變造文書或登載不實事項或使登
載不實事項之規定處斷。


司法院資訊處製作；財團法人民間司法改革基金會備份。
